【裁判字號】    97,抗,260
【裁判日期】    970929
【裁判案由】    假處分
【裁判全文】
臺灣高等法院高雄分院民事裁定           97年度抗字第260號
抗  告  人  乙○○
送達代收人  孔福平律師
相  對  人  甲○○
上列抗告人因與相對人間假處分事件，對於民國97年8 月4 日臺
灣屏東地方法院97年度裁全字第1443號所為裁定提起抗告，本院
裁定如下：
    主  文
抗告駁回。
抗告程序費用由抗告人負擔。
    理  由
一、本件聲請及抗告意旨略以：抗告人所有門牌東港鎮○○路21
    5 號建物部分坐落相對人所有東港段243-6 地號土地內，計
    寬10公分、下寬75公分、深長20公尺，面積8.5 平方公尺，
    上開建物乃於民國48年間經原東港段243 地號土地共有人全
    體同意使用，而經核照興建，該筆土地於63年間經法院和解
    分割，其中243-5 地號土地暨其上未保存登記建物輾轉移轉
    於抗告人所有，而其中243-6 地號土地則於97年1 月29日輾
    轉移轉於相對人所有，相對人買受時亦明知該土地內有抗告
    人如上建物，並就該建物坐落243-6 地號土地，依買賣價金
    對出賣人扣款新台幣（下同）258,000 元，並約定「雙方均
    依協議放棄日後因任何原因產生土地面積之增減可能產生之
    各種法律上債權債務關係」，該協議賣方蘇天得為抗告人堂
    弟，買方許文賢為相對人配偶，抗告人所有坐落相對人243-
    6 地號上之建物，為有占有使用該部分土地之正當權源。詎
    料相對人近日申請建築，並擬於抗告人所有建物上搭造Ｈ型
    鋼建物，實有妨害抗告人合法使用該建物之虞，爰依民事訢
    訟法第532 條規定，並願供擔保以代釋明，請求禁止相對人
    就24 3-6地號內抗告人建物所占土地部分不得為建築或其他
    有妨害抗告人使用建物之行為。乃原審竟以上開相對人所有
    東港段243-6 地號，與抗告人所有相鄰同段243-5 地號，均
    係和解分割自同段243 地號，認為抗告人無使用相對人所有
    東港段243-6 地號部分土地，因而駁回其假處分之聲請。惟
    按和解分割本非共有物分割之裁判，相對人主張得本於該和
    解分割逕行請求執行點交，拆除抗告人逾越建築部分，其見
    解容有可議，相對人即不得有妨礙抗告人使用該建物之任何
    行為，是以原裁定顯有不當，為此請求廢棄原裁定等語。
二、經查抗告人以相對人之夫許文賢向案外人蘇天得買受243-6
    地號土地時，已就該土地遭抗告人之建物占用致面積不足部
    分協議扣款258,000 元等情，而主張其為有占有使用該部分
    土地之正當權源云云。惟據相對人所提出由蘇天得於97年5
    月12日出具之買賣確認聲明書記載：「立確認聲明書人蘇天
    得（即賣方），於96年12月3 日與許文賢（即買方）訂定買
    賣契約，且於97年1 月16日產權移轉並點交完成無誤，今因
    與鄰地（東港段243-5 地號）有界址糾紛，特此聲明如下：
    一、本次買賣土地（東港段243-6 地號）確依土地所有權狀
    所登記，權利範圍為全部，面積為191 平方公尺。二、本次
    土地買賣確依買賣契約進行鑑界，且經東港地政事務所鑑界
    及屏東縣政府之再鑑界，結果有部份土地由鄰地東港段243
    -5地號所有人占用，經買賣雙方協議，賣方同意折價新台幣
    貳拾伍萬捌仟元整予買方，以彌補買方因日後自行處理被占
    用之土地糾紛及本次買賣因鑑界而造成買賣點交房地時程較
    長，買方貸款利息之補償。三、依以上所述，為避免買賣雙
    方及第三人對於本次買賣之權利範圍有錯誤之認知及解讀，
    特立此確認聲明書，再度證明，以消弭無謂之糾紛及訴訟。
    」等語。相對人買受土地範圍既包括抗告人建物所占部分在
    內，抗告人以相對人之夫與原土地所有人蘇天得間有如何之
    約定，即進而謂其就占用部分得對相對人主張為有權占有云
    云，殊無可取。
三、至於抗告人雖提出於48年2 月間由原土地共有人蘇瓊等12人
    所出具內載：「茲為本人等共有土地東港鎮○○段二四三號
    基地上共有人蘇朝和擬建築房屋在該持份地內該地使用本人
    等并無異議確實因申請建築許可需要特給本書以資為據。」
    之共有土地使用同意書，而以嗣該房屋及243-5 地號土地由
    其輾轉買受，則其對該房屋占用243-6 地號土地部分即為有
    占有之正當權源云云。惟按共有物之分割，經分割形成判決
    確定者，即生共有關係終止及各自取得分得部分所有權之效
    力，共有人對於他共有人分得之部分，既喪失共有權利，則
    其占有，除另有約定外，即難謂有何法律上之原因。（最高
    法院51年臺上字第2641號判例參照）。而經共有人協議分割
    或為訴訟上和解分割，於辦竣分割登記時亦同。抗告人尚無
    從以原共有人蘇朝和係經他共有人「同意」而建築房屋，即
    對分歸他共有人取得部分，仍得主張為有權占有。又民法第
    425 條之1 係就土地及其土地上之房屋同屬一人所有，而僅
    將土地或僅將房屋所有權讓與他人之情形而為規定，則於共
    有人在其與他人共有之土地上興建房屋之情形，該土地既為
    共有，與房屋即非得謂「同屬一人所有」，且共有物經分割
    後，共有人占有他共有人分得之部分，既因喪失共有權利而
    無何法律上之原因，已如前述，則抗告人亦非能依上開規定
    而主張其為有權占有之餘地。
四、按假處分為保全程序之一種，原為在本案請求尚未經判決確
    定前，預防將來債權人勝訴後，因請求標的之現狀變更，有
    日後不能強制執行或甚難執行之虞者而設，若已有確定裁判
    不認債權人之權利存在，則其假處分之聲請，即屬不應准許
    。（83年台抗字第319 號判例參照）查本件相對人所有243
    -6地號土地與相鄰之聲請人所有243-5 地號二筆土地，原同
    屬243 地號土地範圍，於民國63年間因法院訴訟上和解而為
    分割並完成登記，則該建物無權占用系爭土地之事實，於該
    時即已確定，則抗告人既無占有系爭範圍土地之任何權利，
    今仍就此聲請假處分，即屬不應准許。
五、另查相對人所有243-6 地號土地與相鄰之抗告人所有243-5
    地號土地二筆土地，原同屬243 地號土地範圍，於民國63年
    間因法院訴訟上和解而為分割並完成登記，243-6 地號土地
    由共有人蘇天得取得，並於97年1 月9 日出賣予相對人之配
    偶許文賢，指定相對人為登記名義人，已辦畢所有權移轉登
    記；243-5 地號土地則為共有人蘇張阿霞取得（抗告人之母
    親），分別於91年8 月28日、91年10月25日以夫妻贈與、買
    賣原因移轉予其夫蘇福地（抗告人之父親），蘇福地再於91
    年10月25日以買賣原因移轉登記為抗告人乙○○名義。
六、按和解成立者，與確定判決有同一之效力，民事訴訟法第38
    0 條第1 項定有明文，又按「強制執行，依左列執行名義為
    之：三、依民事訴訟法成立之和解或調解。」「關於繼承財
    產或共有物分割之裁判，執行法院得將各繼承人或共有人分
    得部分點交之；其應以金錢補償者，並得對於補償義務人之
    財產執行。」強制執行法第4 條、第131 條定有明文。再確
    定判決，除當事人外，對於訴訟繫屬後為當事人之繼受人者
    ，及為當事人或其繼受人占有請求之標的物者，亦有效力。
    民事訴訟法第401 條第1 項亦定有明文。
七、另按「執行名義成立後，除法律另有特別規定外，不得阻卻
    其執行力，債務人或第三人不得依一般假處分程序，聲請予
    以停止執行。」（最高法院63年台抗字第59號判例參照），
    經查本件土地既經訴訟上和解分割，而和解成立復與確定判
    決有同一之效力，依上開規定說明，相對人得依和解為執行
    名義並依強制執行法第131 條第1 項規定，將系爭抗告人占
    有之土地點交相對人，則抗告人所為假處分之聲請，即不應
    准許，抗告意旨稱：和解分割並非共有物分割之裁判，相對
    人不得本於和解分割請求點交無權占有之土地等語，依上說
    明，尚無足採。
八、綜上所述，抗告人所為假處分之聲請尚非合法，原裁定予以
    駁回，核無違誤，抗告意旨指摘原裁定不當，求予廢棄，為
    無理由，應予駁回。
九、據上論結，本件抗告為無理由，依民事訴訟法第495 條第1
    項、第449 條第1 項、第95條、第78條，裁定如主文。
中    華    民    國    97    年    9     月    29    日
                  民事第四庭    審判長法  官   蔡文貴
                                      法  官   黃科瑜
                                      法  官   謝靜雯
以上正本證明與原本無異。
本裁定不得再抗告。
中    華    民    國    97    年    9     月    30    日
                                      書記官   張文斌
                                                  QW


司法院資訊處製作；財團法人民間司法改革基金會備份。
